【裁判字號】    97,消債更,277
【裁判日期】    970825
【裁判案由】    更生事件
【裁判全文】
臺灣臺南地方法院民事裁定           97年度消債更字第277號
聲  請  人  甲○○
即  債務人
上列當事人因消費者債務清理事件聲請更生，本院裁定如下：
    主  文
債務人甲○○自民國九十七年八月二十五日十七時起開始更生程
序。
    理  由
一、按債務人不能清償債務或有不能清償之虞，且無擔保或無優
    先權之債務總額未逾新臺幣（下同）1,200 萬元者，於法院
    裁定開始清算程序或宣告破產前，得向法院聲請更生。法院
    開始更生程序之裁定，應載明其年、月、日、時，並即時發
    生效力，消費者債務清理條例第3條、第42條第1項、第45條
    第1 項定有明文。又按債務人對於金融機構因消費借貸、自
    用住宅借款、信用卡或現金卡契約而負債務，在聲請更生或
    清算前，應提出債權人清冊，以書面向最大債權金融機構請
    求協商債務清償方案，並表明共同協商之意旨，而消費者債
    務清理條例施行前，債務人依金融主管機關協調成立之中華
    民國銀行公會會員辦理消費金融案件無擔保債務協商機制與
    金融機構成立協商者，不得聲請更生或清算，但因不可歸責
    於己之事由，致履行顯有重大困難者，不在此限，消費者債
    務清理條例第151條第1項、第5項定有明文。
二、本件聲請意旨略以：聲請人即債務人甲○○現任職新發輪胎
    修理處之技師，每月薪資29,735元，除此薪資收入外，無其
    他財產，然累積債務總金額已達700,170 元，前曾依照中華
    民國銀行公會會員辦理消費金融案件無擔保債務協商機制，
    與債權人中國信託商業銀行等4 家銀行成立協商，每月應還
    款金額為12,378元，惟債務人每月薪資扣除生活必要費用及
    扶養費用等至少26,000元後，已不足清償協商款，乃於民國
    96年2 月毀諾，有不可歸責於己致履行協商條件顯有重大困
    難之事由，符合消費者債務清理條例第3條、第151 條第5項
    但書之規定，爰依上開規定，提出財產及收入狀況說明書、
    債權人清冊、債務人清冊，聲請更生等語。
三、經查：
（一）債務人主張其現任職於新發輪胎修理處之技師，每月薪資
      29,735元，除此薪資收入外，無其他財產，然累積債務總
      金額已達700,170元。又債務人曾於消費者債務清理條例
      施行前，與各債權銀行就無擔保債務成立協商，約定每月
      償還12,378元，共分80期等情之事實，業據其提出債務人
      清冊、債權人清冊、任職新發輪胎修理處之在職暨薪資所
      得證明、財產及收入狀況說明書、95年6月至96年1月繳納
      協商債務之匯款證明、財政部臺灣省南區國稅局財產歸屬
      資料清單暨94、95年度綜合所得稅各類所得資料清單、戶
      籍謄本、財團法人金融聯合徵信中心當事人綜合信用報告
      、協議書、無擔保債務還款計劃等件為證，並經本院依職
      權調取債務人之郵政、勞、健保及集保資料、電子稅務閘
      門財產所得調件明細表、財政部臺灣省南區國稅局所得稅
      之申報資料等情，核屬相符，堪認債務人確已達不能清償
      債務或有不能清償之虞之程度。又依債務人所提債權人清
      冊向各別債權人函詢，聲請人無擔保或無優先權之債務總
      額亦確實未逾1,200萬元等情，亦有各債權人債權陳報狀
      可憑。另聲請人前未曾經法院宣告清算程序或宣告破產，
      亦未曾依消費者債務清理條例或破產法之規定而受刑之宣
      告等情，亦有本院民事紀錄科查詢表、臺灣高等法院被告
      前案紀錄表在卷可憑。
（二）又本件債務人雖曾於消費者債務清理條例施行前，與各債
      權銀行就無擔保債務以上述條件成立協商，然債務人現任
      職於新發輪胎修理處，每月薪資29,735元等情，業據提出
      該公司97年4月29日出具之債務人在職暨薪資所得證明1紙
      為憑，扣除其每月應償還協商金額12,378元，僅餘17,357
      元，衡量債務人之目前收入狀況、懷孕妻子趙姿婷於97年
      7月甫生產後，有2名子女（分別95年4月28日生、97年7月
      22日生）待扶養，亦有其提出之戶口名簿及出生證明各1
      紙在卷可稽，及父母扶養費之必要開支，確實已難維持其
      每月基本生活支出約26,000元，其主張係因不可歸責於己
      之事由，致履行上開協議顯有重大困難，應可採信。
四、綜上所述，債務人僅係一般消費者，並未從事營業，其已達
    不能清償債務或有不能清償之虞之程度，其中無擔保或無優
    先權之債務，在1,200 萬元以下，之前雖與各債權銀行達成
    協議，但因不可歸責於己之事由，致履行上開協議顯有重大
    困難，且未經法院裁定開始清算程序或宣告破產，又查無消
    費者債務清理條例第6條第3項、第8 條或第46條各款所定駁
    回更生聲請之事由存在，則債務人聲請更生，應屬有據，爰
    裁定如主文。
中    華    民    國    97    年    8     月    25    日
                  民事第一庭    法  官    田幸艷
以上正本證明與原本無異。
本裁定不得抗告。
中    華    民    國    97    年    8     月    25    日
                                書記官    劉紀君


司法院資訊處製作；財團法人民間司法改革基金會備份。
